臺灣高雄地方法院民事判決　　　　　　　99年度訴字第1502號
原　　　告　郭宗祐
被　　　告　中華郵政股份有限公司
法定代理人　游芳來
訴訟代理人　劉銀珠
當事人間損害賠償事件，本院民國99年12月23日言詞辯論終結，
判決如下：
  主  文
原告之訴駁回。
訴訟費用新台幣捌仟肆佰元由原告負擔。
  事實及理由
一、原告主張：原告因參加考試，需於7 日內聲請補發證件，遂
    於民國97年6 月11日在被告岡山五甲尾郵局，以限時掛號之
    方式郵寄洽公信函（下稱系爭郵件），詎被告承辦人員疏未
    注意，竟於翌日將系爭郵件寄還原告，原告因被告投遞錯誤
    ，致未能即時補件，影響原告參加教師甄試之權利，精神受
    有莫大痛苦，爰依民法侵權行為法律關係提起本訴，並聲明
    ：(一)被告應給付原告新台幣50萬元。(二)被告應於其官方網站
    之網頁刊登如附件所示之道歉啟事1 年。
二、被告則以：系爭郵件因承辦人員封轉錯誤，寄回予原告地址
    由原告收受，惟該郵件既無全部遺失或被竊，本件原告於收
    受系爭郵件後，隨即自行另支付新台幣( 下同)37 元掛號費
    將系爭郵件重行寄出，故原告僅受有37元之財產上損害，又
    原告發現投遞錯誤時，若即時告知被告，立即能以快捷郵件
    或專人方式補救處理，未必會有限時郵件延誤之情形，且原
    告實際上仍有去參加筆試，無法錄取係其個人因素所致，本
    件原告主張為無理由，並聲明：原告之訴駁回。
三、兩造不爭執事項：
  (一)原告於97年6 月11日在岡山五甲尾郵局，以限時掛號（第00
    000000000000號）交寄系爭郵件，因被告公司承辦人員誤以
    原告地址為交寄地址，將系爭郵件送回原告處，由原告於翌
    日收受系爭郵件。
  (二)系爭郵件由原告自行重新寄送，於97年6 月14日到達教育部
    。
  (三)原告於97年7月2日收受教育部補發教師證之通知信函。
  (四)原告有參加教師甄試筆試，但未錄取，因而未再參加口試
    及試教測驗。
四、爭執事項：原告向被告請求寄送因系爭郵件寄送錯誤之非財
    產損害賠償，有無理由？
五、得心證之理由
  原告主張被告寄送郵件錯誤致補發教師證乙事延遲，影響其準
  備教師甄試，侵害其它人格法益情節重大，受有非財產上損害
  等語。被告則以上開情詞置辯，是故本件所審究者為被告郵寄
  錯誤行為是否侵害原告非財產之權利，原告主張受有非財產上
  損害與被告行為間有無因果關係，經查：
  (一)被告寄送系爭郵件錯誤
    原告於97年6 月11日在岡山五甲尾郵局，以限時掛號（第
    00000000000000號）交寄系爭郵件，因被告公司承辦人員誤
    以原告地址為交寄地址，將系爭郵件送回原告處，由原告於
    翌日收受系爭郵件，次日並由原告自行重新寄送乙事為兩造
    所不爭執，被告就系爭郵件發生寄送錯誤之事實堪予認定。
  (二)原告之其他人格法益未受有侵害
    1.按人格權受侵害時，以法律有特別規定者為限，得請求損
      害賠償或慰撫金；因故意或過失不法侵害他人之權利者，
      負損害賠償責任；不法侵害他人之身體、健康、名譽或自
      由者，被害人雖非財產上之損害，亦得請求賠償相當之金
      額，民法第18條、第184 條第1 項、第195 條第1 項分別
      定有明文。又所謂人格權，係指個人所享有之私權，即關
      於生命、身體、名譽、自由、姓名、身分及能力等之權利
      ，民法第18條立法理由參照。請求非財產之損害賠償及慰
      撫金，需主張受侵害之權利有法律特別規定得請求者為限
      ，而所謂其他人格法益則係指一般人格權中未經明定為特
      別人格權之部分，為維護個人主體性或人格自由完整發展
      所不可或缺，有列入保護必要之重大人格法益。
    2.原告主張因被告郵寄錯誤，致教師證補發延誤，影響其教
      師甄試，侵害其它人格法益情節重大，受有非財產上損害
      。查被告郵寄疏失，致原告需另行重新寄出補發教師證之
      申請，並再次支出郵寄費37元，應屬財產上之損害，而非
      屬非財產損害。又原告主張已先以電話，取得教育部中部
      辦公室人員同意如能立即收到補發聲請，將於一星期內補
      發，係因被告投遞錯誤，延誤其收受補發之教師證。惟行
      政機關之作業均有一定流程及程序時間花費，原告未舉證
      說明其申請作業確已得縮短作業流程之承諾，補發教師證
      乙事是否確實能於原告預期之期日內收受已非無疑。縱認
      係因被告作業疏失致延誤補發教師證，然而郵寄失誤致遲
      延補發教師證乙節固會使人感到不快，但並未影響原告已
      取得之教師資格，僅係延誤原告提出補發教師證書之申請
      ，應尚未達有危及個人主體性及人格完整發展之情狀，與
      民法第195 條第1 項之其他人格法益尚屬有間，依前揭說
      明，非財產之損害賠償僅以法律有明文規定者為限，被告
      郵寄失誤之行為既未損及原告個人主體性及其人格之發展
      ，則非屬侵害原告民法第195 條第1 項所指之其他人格法
      益，亦未見原告提出具體事證陳明確實受有非財產之損害
      ，原告自不得以此為由，請求被告給付其非財產之損害賠
      償。
  (三)被告郵寄錯誤與原告未能錄取教師甄試之結果間，不具因果
    關係
    1.按損害賠償之債，以有損害之發生及有責任原因之事實，
      並二者之間，有相當因果關係為成立要件。故原告所主張
      損害賠償之債，如不合於此項成立要件者，即難謂有損害
      賠償請求權存在。所謂相當因果關係，係指依經驗法則，
      綜合行為當時所存在之一切事實，為客觀之事後審查，認
      為在一般情形下，有此環境、有此行為之同一條件，均可
      發生同一之結果者，則該條件即為發生結果之相當條件，
      行為與結果即有相當之困果關係。反之，若在一般情形上
      ，有此同一條件存在，而依客觀之審查，認為不必皆發生
      此結果者，則該條件與結果並不相當，其行為與結果間即
      無相當因果關係，最高法院98年度台上字第673 號判決參
      照。
    2.原告主張因被告寄送錯誤致無法於預期期間內收受補發之
      教師證書，雖有去參加考試，但縱使筆試錄取，如應試單
      位不願通融，只要缺少證件就不會錄取，侵害其參加教師
      甄試之權等語。被告辯稱原告有參加考試，就不可歸責於
      被告。查原告自承其仍有參加教師甄試，惟筆試結果為未
      錄取，為兩造所不爭執，則被告於欠缺教師證之情形下，
      仍前往參加筆試之事實，可堪認定，足徵原告應試時不以
      持有教師證書此一證件為必要，被告上開行為縱有延誤被
      告取得補發教師證書之期間，亦未影響原告應試之權利及
      機會。又依原告所述，本件教師甄試係先舉辦筆試擇優錄
      取後，由通過筆試之人再行參加口試及試教測驗，本件原
      告係因未通過筆試，而無法再進行口試及試教測驗，自無
      錄取之可能，原告教師甄試未錄取之結果乃係因筆試未通
      過所致，準此，原告既已在未持有教師證之情形下參加教
      師甄試，且係因未通過筆試因而喪失錄取機會，難謂被告
      投遞錯誤之行為有影響其參加教師甄試之權利。再者教師
      甄試錄取與否，涉及就業環境為何，如此重要之事宜，應
      試之人理當全力以赴，爭取錄取之機會，始符合一般常情
      ，在一般社會經驗下，郵寄錯誤遲延補發教師證，並不當
      然產生影響準備考試，甚至導致未能錄取之結果，被告行
      為與原告準備考試受影響且未錄取筆試間，揆諸前開說明
      ，應不具有因果關係甚明，原告主張因被告行為受有侵害
      ，請求非財產之損害賠償等語，洵非有據。
  (三)綜上，被告雖有郵寄郵件發生投遞錯誤之事實，然此一行為
    尚與侵害原告之人格權有間，原告主張因被告行為影響其準
    備考試致未能錄取，惟郵件投遞錯誤縱使發生補發教師證遲
    延之結果，在原告仍有到場應試之情形下，依一般社會經驗
    可知，並不當然會發生影響準備考試致未能錄取之結果，則
    被告行為與原告教師甄試未能錄取間無因果關係至明，原告
    所陳因被告行為侵害其人格權，受有非財產上損害之主張，
    應屬無據。
六、從而，原告本於侵權行為法律關係，主張其人格權受有非財
    產上損害，請求被告應給付原告新台幣50萬元，並於其官方
    網站之網頁刊登如附件所示之道歉啟事1 年，為無理由，應
    予駁回。
七、本件為判決之基礎已臻明確，兩造其餘之攻擊或防禦方法及
    未經援用之證據，經本院斟酌後，認為均不足以影響本判決
    之結果，亦與本案爭點無涉，自無逐一詳予論駁之必要，併
    此敘明。
八、據上論結，原告之訴為無理由，依民事訴訟法第78條，判決
    如主文。
中    華    民    國    100     年    1   月    6     日
                  民事第三庭審判長法  官  朱玲瑤
                                  法  官  李嘉益
                                  法  官  楊詠惠
以上正本係照原本作成。
如對本判決上訴，須於判決送達後20日內向本院提出上訴狀。如
委任律師提起上訴者，應一併繳納上訴審裁判費。
中    華    民    國    100     年    1   月    6     日
                                  書記官  吳良美